【裁判字號】    92,交上更(一),14
【裁判日期】    920912
【裁判案由】    過失致死
【裁判全文】
臺灣高等法院刑事判決                        九十二年度交上更(一)字第一四號
    上  訴  人  臺灣板橋地方法院檢察署檢察官
    被      告  丁○○
    選任辯護人  朱富賢律師
右上訴人因被告過失致死案件，不服臺灣板橋地方法院八十七年度訴字第一八一九號
，中華民國八十九年三月三十日第一審判決（起訴案號：臺灣板橋地方法院檢察署八
十七年度偵字第一六一八五號）提起上訴，判決後，經最高法院第一次發回更審，本
院判決如左：
    主  文
原判決撤銷。
丁○○從事業務之人，因業務上之過失致人於死，處有期徒刑拾月。
    事  實
一、丁○○為鑫興汽車貨運有限公司之司機，為從事駕駛業務之人，民國（下同）八
    十七年五月十六日下午一時三十五分許，駕駛車號ＦＩ─九四二號營業用貨運曳
    引車，由台北縣鶯歌鎮○○路往桃園方向行駛，途經大湖路四五六號前，原應注
    意在劃有分向限制線之路段，不得駛入來車車道內，且依當時並無不能注意之情
    形，竟疏未注意，猶跨越雙黃線駛入來車道，適有對向由何宏仁所騎乘車號ＨＹ
    Ｚ─三三九號重型機車迎面駛來，因見狀閃避不及乃緊急煞車致人車滑倒，何宏
    仁拋向左前方，頭部撞及曳引車左前下方之油箱，因而受有腦挫傷及顱內出血之
    傷害，經送三峽鎮恩主公醫院急救後，於翌 (十七）日上午五時四十分不治死亡
    。丁○○肇事之後，除透過路人報警之外，並於警員至現場處理時主動向警員報
    告肇事經過自首犯罪並接受裁判。
二、案經丁○○自首及由何宏仁之父甲○○訴由台北縣警察局三峽分局移送台灣板橋
    地方法院檢察署檢察官偵查起訴。
    理  由
一、本件被告所犯業務過失致人於死案件，經原審法院於八十九年三月三十日以八十
    七年度訴字第一八一九號刑事判決諭知被告無罪後，檢察官不服該判決於八十九
    年五月二十六日提起第二審上訴。關於原審判決書對檢察官之送達，依卷附送達
    證書之記載，雖記載送達人法警丙○○係於八十九年四月十七日為送達，而檢察
    官方伯勳於送達證書上所蓋戳章日期則為八十九年五月十七日（第一審卷第五十
    七頁），兩者日期明顯有異。惟按對檢察官之送達，應向承辦檢察官為之；承辦
    檢察官不在辦公處所時，向首席檢察官（檢察長）為之，刑事訴訟法第五十八條
    亦有明文。因此判決書對於檢察官為送達，應於辦公處所向承辦檢察官為之，如
    承辦檢察官因執行職務或差假不在辦公處所，或其他有不能收受（簽收）送達文
    書之障礙事由存在時，則應即向首席檢察官（檢察長）為之。本件被告所涉業務
    過失致人於死案件，經第一審法院於八十九年三月三十日判決之後，究竟第一審
    判決書係於何時合法送達於檢察官，經本院於本審傳訊證人即負責送達原審判決
    正本於檢察官之法警丙○○到庭證稱：「（檢察官判決書的送達回證是否是你送
    達的？）是的。簽收日期是五月十七日。（為何上面蓋八十九年四月十七日？）
    四月十七日是我送達的日期。檢察官實際簽收日期是八十九年五月十七日。（你
    們是否另外有製作簽收簿？）有。簽收簿上面檢察官是否也是蓋八十九年五月十
    七日？）是的。（那八十九年四月十七日的時候是送到那裡？）我們有改過，之
    前是送執行分案室，後來是改為送檢察官。但是是何時改的，我不記得了。八十
    九年的時候可能是送執行分案室，再由執行分案室那裡送交檢察官」等語（見本
    院九十二年八月十一日訊問筆錄）。足見證人丙○○於八十九年四月十七日所為
    之送達僅送達給臺灣板橋地方法院檢察署執行分案室，並非送達於承辦檢察官或
    檢察長，則該日所為之送達並非合法，而承辦檢察官真正收受判決正本之時間應
    係其真正簽收日即八十九年五月十七日，是本件檢察官不服原判決而於八十九年
    五月二十六日向本院提起第二審上訴，尚未逾越十日期間，其上訴應係合法，先
    於敘明。
二、訊據被告丁○○固不諱言有於前開時地駕駛上開車號之營業用貨運曳引車與被害
    人何宏仁所騎乘重型機車發生本件交通事故之事實，惟矢口否認有何過失犯行，
    辯稱當時的路段是個雙轉彎路段，伊當時是上坡，車速只有一、二十公里，對方
    來車車速很快，撞到伊車子的油箱部分，對方騎機車車速很快，在轉彎處看到伊
    車即緊急煞車，以致機車倒地滑行，人飛過來撞到伊油箱，並非伊去撞對方等語
    。
三、惟查右揭事實，業據告訴人即被害人何宏仁之父親甲○○於警訊及偵審中指訴綦
    詳，並有道路交通事故調查表、現場照片三十八幀在卷可憑，又本件肇事經過乃
    被告駕駛車號ＦＩ─九四二號營業用貨運曳引車，由台北縣鶯歌鎮沿鶯歌鎮○○
    路往桃園方向行駛，被害人何宏仁騎乘車號ＨＹＺ─三三九號重型機車，由桃園
    往台北縣鶯歌鎮方向行駛，途經鶯歌鎮○○路四五六號前發生碰撞，該地段路況
    為二線車道、劃有雙黃線、彎道、坡路、限速四十公里，肇事後，車禍現場被告
    所駕駛之營業用貨運曳引車停於其行駛之車道上，左側車輪部分壓在雙黃線上，
    車輛左下角之油箱部分有血跡及留有擦痕，油箱左方在被害人車道靠近雙黃線附
    近留有二處落土，後方為牙齒掉落處，再後方在被害人車道上距右側雙黃線一．
    三公尺處留有一長二．四公尺之煞車痕，與該煞車痕平行之右方在被告車道靠近
    雙黃線附近亦留有一長達二．六公尺之煞車痕，何宏仁所有之重型機車則摔倒於
    其行駛之車道緊鄰路邊處，車後留有長十．一公尺之刮擦痕，機車車頭、左後照
    鏡、大燈、左邊手把受損，其臉部上額下額、鼻樑、牙齒均裂傷破碎，以上有道
    路交通事故調查報告表、台北縣警察局三峽分局湖山派出所相驗案件初步調查報
    告表、現場相片三十八張附卷可證。
四、次查本件肇事後之車禍現場，被告所駕駛之營業用貨運曳引車雖停於其行駛之車
    道上，左側車輪部分壓在雙黃線上，惟依現場照片所示現場留有三條明顯之煞車
    痕跡（見相驗卷第四九頁照片），其中左側後煞車痕已明顯占用被害人車道一半
    以上，且據警員於現場測量煞車痕之間距、前二輪與後輪煞車間距、曳引車後輪
    軸距、車輪間距及車輪間距之結果，後輪之右煞車痕長二．四公尺，左煞車痕長
    二．六公尺，後輪二煞車痕內緣寬一．三公尺，外緣寬二．二五公尺；前輪與後
    輪煞車痕間距六公尺，曳引車二後輪軸距內緣寬一．二公尺，外緣寬二．四公尺
    ；曳引車前後二車輪之間距為六公尺，輪胎 (二個）寬度為０．六公尺，此有相
    驗卷第四三頁至四九頁所附之照片可按，則依現場所留前後輪煞車痕間距與曳引
    車前後二車輪之間距同為六公尺，後輪二煞車痕內緣寬一．三公尺，外緣寬二．
    二五公尺；與曳引車二後輪軸距內緣寬一．二公尺，外緣寬二．四公尺；雖略有
    差異，然應係車輪煞車時有無全力著地之故，煞車痕之寬度與曳引車車輪實際軸
    距略有差異，應屬合理，足見肇事現場所留下之煞車痕應為被告所駕駛之曳引車
    所留下無訛，而肇事當時被告確係跨越雙黃線占用被害人車道行駛。參以在被害
    人車道靠近雙黃線附近亦留有二處落土，該落土自係因曳引車緊急煞車車輛震動
    時帶動曳引車底盤上之黏土脫落所致，依該落土係落在被害人之車道上，益證被
    告當時確係占用來車道行駛。又肇事路段係坡路彎道，被告係上坡左彎車輛，依
    駕駛慣性，車輛常有偏向左側甚至跨越雙黃線占用來車道行駛，而觀之現場所遺
    留之煞車痕係由左側斜向右側，其中左後煞車痕且占用來車道逾半以上，更可見
    肇事前，被告係跨越雙黃線占用來車道一半以上行駛，當見被害人自左前方急馳
    而來時，乃向右閃避並作緊急煞車之動作，致生煞車痕由左側斜向右側之結果，
    被告辯稱現場之煞車痕非其所駕駛之曳引車所留下云云，殊不足採，而本件肇事
    後之車禍現場，被告所駕駛之曳引車所停留之位置亦非真正肇事後停留之位置，
    應係被告於肇事後先前進再後退之停車位置，此並經台灣省車輛行車事故覆議鑑
    定委員會作相同之認定，有該會八十八年八月三十一日交覆字第八八０三八三號
    函在卷可參（見原審卷第三三頁）。是綜上所述，本件車禍應係被告所駕駛之曳
    引車跨越雙黃線駛入來車道，適有對向由被害人何宏仁所騎乘之重型機車迎面駛
    來，因見狀閃避不及乃緊急煞車致人車滑倒，何宏仁拋向左前方，頭部撞及曳引
    車左前下方之油箱，因而受有腦挫傷及顱內出血之傷害，堪可認定。至台灣省台
    北縣區車輛行車事故鑑定委員會北鑑字第八七九二二號鑑定意見書認為被告與何
    宏仁對向行駛，路權均等，被告在其車道內行駛，何宏仁駕駛重機車行經肇事地
    彎道處失控倒地，所駕駛之重機車在其行駛車道倒地滑行，而人飛出撞擊對向來
    車之被告車輛左側油箱處，肇事原因乃何宏仁失控撞擊對向來車云云，因未審酌
    被告係跨越來車道行駛，認被告在其車道內行駛，即與前開認定之事實不符，尚
    難憑採。
五、按汽車在雙向二車道行駛時，均應在遵行車道內行駛，在劃有分向限制之路段，
    不得駛入來車道內，道路交通安全規則第九十七條第一、二款定有明文。查被告
    駕駛曳引車行經前揭劃有分向限制雙黃線之二線車道，理應注意遵守上開規定，
    在遵行車道內行駛，不得駛入來車道內，依當時並無不能注意之情事，竟疏未注
    意，駕車跨越雙黃線駛入來車道，適有對向由被害人所騎乘之重型機車迎面駛來
    ，因見狀閃避不及乃緊急煞車致人車滑倒，被害人拋向左前方，頭部撞及曳引車
    左前下方之油箱，因而受有腦挫傷及顱內出血之傷害，雖經送醫急救仍不治死亡
    ，被告即難辭過失之責。至被害人姑不論當時有無超速行駛，惟機車之刮地痕及
    機車倒地之位置均在被害人遵行之車道上，顯見被害人係在自己遵行車道內行駛
    ，應無過失。又被害人何宏仁因本件車禍死亡，業經檢察官督同法醫師相驗屬實
    ，製有勘驗筆錄、相驗屍體證明書、驗斷書在卷可稽。而被告之過失與被害人之
    死亡間有相當因果關係甚明，本件事證明確，被告犯行堪予認定，應依法論科。
    被告丁○○肇事之後，除透過路人報警之外，並於警員至現場處理時主動向警員
    報告肇事經過自首犯罪並接受裁判，此業經被告供明，並經證人即警員乙○○於
    本審調查時到庭證實（見本院本審九十二年八月一日訊問筆錄），爰依刑法第六
    十二條前段之規定減輕其刑。
六、核被告為營業貨車司機，為從事駕駛業務之人，因執行駕駛業務中肇事致被害人
    死亡，核其所為，係犯刑法第二百七十六條第二項之罪。原審未察，遽採信被告
    之辯解，而為無罪之諭知，容有未洽，檢察官提起上訴，指摘原判決不當，為有
    理由，應由本院將原判決撤銷改判。爰審酌被告之素行、其過失之情節，犯罪之
    動機、手段、所生之危害、犯後之態度及肇事後迄今尚未與被害人家屬和解，賠
    償家屬之損害等一切情狀，量處如主文第二項所示之刑，以示懲儆。
據上論斷，應依刑事訴訟法第三百六十九條第一項前段、第三百六十四條、第二百九
十九條第一項前段，刑法第二百七十六條第二項、第六十二條前段，罰金罰鍰提高標
準條例第一條前段，判決如主文。
本案經檢察官洪泰文到庭執行職務。
中      華      民      國    九十二    年      九      月     十二     日
                              臺灣高等法院交通法庭
                                  審判長法  官  陳  正  雄
                                        法  官  劉  壽  嵩
                                        法  官  許  錦  印
右正本證明與原本無異。
如不服本判決，應於收受送達後十日內向本院提出上訴書狀，其未敘述上訴之理由者
並得於提起上訴後十日內向本院補提理由書（均須按他造當事人之人數附繕本）。
                                        書記官  楊  妙  恩
中      華      民      國    九十二    年      九      月     十七     日
附錄本案論罪科刑法條全文：
刑法第二百七十六條：
因過失致人於死者，處二年以下有期徒刑、拘役或二千元以下罰金。
從事業務之人，因業務上之過失犯前項之罪者，處五年以下有期徒刑或拘役，得併科
三千元以下罰金。


司法院資訊處製作；財團法人民間司法改革基金會備份。
